【裁判字號】    98,消債抗,595
【裁判日期】    990226
【裁判案由】    聲請更生程序
【裁判全文】
臺灣高雄地方法院民事裁定           98年度消債抗字第595號
抗  告  人
即  債務人  甲○○
上列抗告人因聲請更生程序事件，對於中華民國98年9 月29日本
院98年度消債更字第476 號裁定提起抗告，本院裁定如下：
    主  文
原裁定廢棄。
抗告人即債務人甲○○自中華民國九十九年二月二十六日下午四
時起開始更生程序。
命司法事務官進行本件更生程序。
    理  由
一、本件抗告意旨略以：抗告人即債務人（以下簡稱抗告人）於
    消費者債務清理條例施行後，曾以書面向最大債權金融機構
    台新國際商業銀行股份有限公司（下稱台新銀行）請求共同
    協商債務清償方案，惟協商不成立。抗告人因於民國（下同
    ）98年8 月份職務轉調，每月收入較原先減少4,500 元，目
    前每月實際收入為27,089元，若未受強制執行扣薪，扣除其
    個人必要生活支出9,500 元及子女扶養費7,000 元後，每月
    僅餘10,589元可供清償債務，非原審認定尚餘15,152元可供
    清償。又抗告人債務並非原審認定為1,661,320 元，抗告人
    於98年8 月19日與台新銀行協談時，該銀行表示依約計算延
    遲利息及違約金，抗告人就金融機構所負債務已達200 萬餘
    元，尚未包含萬榮行銷顧問股份有限公司（下稱萬榮公司）
    債務30萬餘元，抗告人債務於1 年間至少暴增376,585 元，
    且抗告人自97年6 月起，受強制執行已扣薪約170,000 元，
    惟債務不減反增，抗告人確處於債務窘境中。再者，如於原
    審所謂銀行公會原同意得另為協商並不計利息之情形下，抗
    告人願於能力範圍內每月清償10,589元清償債務，惟萬榮公
    司非屬銀行公會會員，且其亦未確切同意原審所稱「另為商
    不計利息」之條件，在萬榮公司未確定協商條件及債務總金
    額持續增加之情況下，抗告人確尚存有不能清償之情事。為
    此，依法提起本件抗告，請求廢棄原裁定，並准予開始更生
    程序等語。
二、按債務人不能清償債務或有不能清償之虞者，得依本條例所
    定更生程序，清理其債務；債務人無擔保或無優先權之債務
    總額未逾1,200 萬元者，於法院裁定開始清算程序或宣告破
    產前，得向法院聲請更生；債務人對於金融機構因消費借貸
    、自用住宅借款、信用卡或現金卡契約而負債務，在聲請更
    生或清算前，應提出債權人清冊，以書面向最大債權金融機
    構請求協商債務清償方案，並表明共同協商之意旨；法院開
    始更生程序之裁定，應載明其年、月、日、時，並即時發生
    效力；法院裁定開始更生或清算程序後，得命司法事務官進
    行更生或清算程序，必要時得選任律師、會計師或其他適當
    之自然人或法人一人為監督人或管理人，消費者債務清理條
    例第3 條、第42條第1 項、第151 條第1 項、第45條第1 項
    、第16條第1 項分別定有明文。
三、經查：
(一)、抗告人截至97年10月8 日止積欠台新銀行等金融機構債權人
    共計1,948,227 元，另積欠萬榮公司債務269,866 元，於消
    費者債務清理條例施行後，曾向最大金融機構債權人即台新
    銀行請求共同協商債務清償方案，惟雙方協商不成立等情，
    有抗告人提出之債權人清冊、財團法人當事人綜合信用報告
    、萬榮公司陳報狀、前置協商不成立通知書在卷可參（見原
    審卷第11頁至第14頁、第19頁至第21頁、第41頁、本院卷第
    26 頁 至第27頁），可堪認定。
(二)、抗告人現任職於廣聖醫院，95、96、97年度之年所得分別為
    324,067 元、385,895 元、372,714 元，換算每月平均所得
    約27,006元、32,158元、31,060元（小數點以下4 捨5 入，
    下同），抗告人名下登記財產僅有86年出廠之汽車1 輛，有
    抗告人上開年度之綜合所得稅各類所得資料清單、財產歸屬
    資料、稅務電子閘門財產所得調件明細表在卷可稽（見原審
    卷第27頁、第39頁、第62頁、第210 頁）。又抗告人於98年
    1 月至98年7 月止每月領取薪資（包含各項獎金、津貼）為
    32,600元至33,900元不等，自98年8 月10日起轉ICU 組長轉
    調居家護理所之護理師，除基本薪資外，自98年10月份起照
    護人次若超過40人次，發放獎金2,000 元，若未超過，則發
    放獎金1,000 元，此外，另補助外出執行業務油資，其98年
    10月之應領薪資（包含各項獎金、津貼）為31,877元，有廣
    聖醫院98年11月24日98（廣）字第0000000071號函及本院98
    年12月4 日公務電話紀錄在卷可稽（見本院卷17頁至第18頁
    、第25頁），抗告人陳稱自98年8 月轉調職務後每月收入減
    少為27,089元，尚不足採。且依抗告人所陳，其每月薪資雖
    遭強制執行扣款，惟因債務人之財產乃為全體債權人之擔保
    ，故於計算債務人之清償能力時，應以其收入扣除一般必要
    性支出後，是否尚有餘力清償全部債務而斷，是本件仍應以
    抗告人98年10月份應領薪資31,877元評估其還款能力。
(三)、抗告人主張每月個人生活開銷為9,500 元（含生活費6,000
    元、雜費2,000 元、交通費1,500 元，見原審卷第10頁），
    依其所陳報之開支情形，均為日常生活所必需，且無浪費奢
    侈情事，應屬合理支出。又查，抗告人與配偶力志宏育有2
    名未成年子女（分別為90年、95年出生），其配偶力志宏97
    年度申報所得為293,887 元，名下登記財產有價值759,58 2
    元之田賦3 筆及89年出廠之汽車1 輛，其2 名未成年子女其
    97年度皆無所得，名下無登記財產，有戶籍謄本及渠等97年
    度稅務電子閘門財產所得調件明細表在卷可憑（見原審卷第
    59頁至第61頁、第206 頁、第211 頁至第212 頁），抗告人
    陳報每月須分擔子女扶養費7,000 元，核屬必要費用。另就
    抗告人陳報每月支出配偶之母力卓綿扶養費3,000 元部分，
    查力卓綿95、96、97年所得分別為234,361 元、275,374 元
    、269,135 元，其名下有田賦1 筆、汽車1 輛，有力卓綿上
    開年度所得資料清單、財產查詢清單、稅務電子閘門財產所
    得調件明細表可憑（見原審卷第116 頁至第118 頁、207 頁
    至第208 頁），顯係有資力之人，並不符合受扶養之要件，
    且力卓綿有已成年之子女力志宏、力美玲、力志遠，此有戶
    籍謄本及家族系統表在卷可稽（見原審卷第59頁至第61頁、
    第114 頁），縱認力卓綿有不能維持生活之情事，依法亦應
    由力志宏、力美玲、力志遠負第一順位之扶養責任，是抗告
    人此部分費用，自不得列為必要支出。準此，則抗告人每月
    必要支出僅為16,500元（計算式：9,500 ＋7,000 ＝16,500
    ），即堪認定。
(四)、本件前置協商時，最大金融機構債權人即台新銀行固然提出
    162 期、0 利率之清償方案，有抗告人98年8 月26日民事陳
    報狀在卷可參（見原審卷第202 頁至第204 頁），惟抗告人
    既未能接受而雙方協商不成立，抗告人之負債狀況仍應依原
    借款條件認定。依卷附財團法人金融聯合徵信中心當事人綜
    合信用報告（見原審卷第21頁），抗告人積欠信用卡債務為
    894,227 元、非現金卡之無擔保授信債務為1,054,000 元，
    如分別以年息20% 、年息10% 之一般行情利率計算，上開2
    種債務每月應繳利息分別為14,904元、8,783 元，合計每月
    應繳利息高達23,687元，又抗告人積欠萬榮公司債務269,86
    6 元，利率為年息20% ，每月應繳利息為4,498 元，有萬榮
    公司陳報狀在卷可稽（見本院卷第26頁），而抗告人目前每
    月收入約為31,877元，扣除必要生活支出16,500元後，僅餘
    15,377元，尚不足以全額繳納上述金融機構及萬榮公司每月
    應繳利息28,185元（計算式：23,687＋4,498 ＝28,185），
    遑論清償全部債務之本金，且抗告人名下僅有汽車1 輛，則
    以抗告人之資產負債狀況，抗告人陳稱其有不能清償債務之
    虞，堪信為真。
四、綜上所述，本件抗告人5 年內未從事小規模營業活動，為消
    費者債務清理條例所稱之消費者，其有無法清償上開債務之
    虞之情事，所負無擔保或無優先權之債務，並未逾1,200 萬
    元，於消費者債務清理條例施行後曾向最大債權金融機構申
    請協商而不成立，且未經法院裁定開始清算程序或宣告破產
    。此外，本件又查無消費者債務清理條例第6 條第3 項、第
    8 條或第46條各款所定駁回更生聲請之事由存在。從而，抗
    告人聲請更生，洵屬有據，應予准許。原裁定認抗告人不符
    更生之要件，而駁回抗告人更生之聲請，尚有未洽，抗告意
    旨求予廢棄，自屬有理由，爰依法廢棄原裁定，並依消債條
    例第45條第1 項、第16條第1 項規定，由本院予以廢棄改判
    如主文第2 、3 項所示。
五、據上論結，本件抗告為有理由，依清費者債務清理條例第11
    條第2 項、第15條、第16條、第45條，民事訴訟法第492 條
    ，裁定如主文。
中    華    民    國    99    年    2     月    26    日
                  民事第六庭  審判長法  官  楊國祥
                                    法  官  陳明呈
                                    法  官  林書慧
上為正本係照原本作成。
本裁定不得抗告。
本裁定已於99年2月26日下午4時公告。
中    華    民    國    99    年    2     月    26    日
                              書  記  官  史華齡

司法院資訊處製作；財團法人民間司法改革基金會備份。
